【裁判字號】    98,簡上,245
【裁判日期】    980526
【裁判案由】    毀棄損壞等
【裁判全文】
臺灣高雄地方法院刑事判決             98年度簡上字第245號
上  訴  人
即  被  告  乙○○
選任辯護人  王炯棻律師
            王錦堂律師
            黃永隆律師
上列上訴人因毀棄損壞等案件，不服本院高雄簡易庭民國98年2
月10日97年度審簡字第7184號第一審判決（聲請簡易判決處刑案
號：97年度偵字第31538 號），提起上訴，本院管轄之第二審合
議庭改依通常程序審理，自為第一審判決如下：
    主  文
原判決關於乙○○部分撤銷。
乙○○被訴違背查封效力部分無罪。
被訴毀損部分，公訴不受理。
    理  由
一、聲請簡易判決處刑意旨略以：被告乙○○原係坐落高雄縣旗
    山鎮○○○段591 地號土地及其上門牌號碼高雄縣旗山鎮○○○路27號房屋（下稱系爭房屋）之所有權人，因積欠陽信
    商業銀行款項，遭陽信商業銀行向臺灣高雄地方法院聲請以
    96年度執字第57196 號執行命令查封上開房地，嗣經法院定
    期拍賣後，為丙○○於民國97年7 月23日以新臺幣（下同）
    179 萬600 元拍定，法院亦於97年8 月4 日以雄院高96執心
    字第57196 號不動產權利移轉證書將上開房地所有權移轉予
    丙○○。被告與甲○○（業經原審判決確定）明知上開房地
    業經丙○○取得所有權，其等已不得任意處分，竟共同基於
    毀損及違背查封效力之犯意，推由甲○○於97年9 月7 日及
    同年月8 日，僱請數名不知情之工人將系爭房屋之鋁門、衛
    浴設備、窗戶及門鎖等物加以拆除，致令不堪用而違背法院
    查封之效力，因認被告涉犯刑法第139 條之違背查封效力罪
    嫌、第354 條之毀損罪嫌，並認此2 罪嫌具有想像競合犯之
    裁判上一罪關係，應從一重之毀損罪嫌處斷。
二、按犯罪事實應依證據認定之，無證據不得認定其犯罪事實；
    不能證明被告犯罪者，應諭知無罪之判決，刑事訴訟法第15
    4 條第2 項、第301 條第1 項分別定有明文。又刑事訴訟上
    證明之資料，無論其為直接或間接證據，均須達於通常一般
    之人均不致有所懷疑，而得確信其為真實之程度，始得據為
    有罪之認定，若關於被告是否犯罪之證明未能達此程度，而
    有合理懷疑之存在，致使無從形成有罪之確信，根據「罪證
    有疑，利於被告」之證據法則，即不得遽為不利被告之認定
    （最高法院76年台上字第4986號判例意旨參照）。
三、公訴意旨認被告涉犯違背查封效力罪嫌，無非係以甲○○
    於偵查中之供述、證人即告訴人父親黃龍標於偵查中之證
    詞、本院97年8 月4 日雄院高96執心字第57196 號函及該
    函所檢附之權利移轉證書、被告於97年9 月10日及同年10
    月12日出具之委託書各1 紙、告訴人提出之損壞清單1 紙
    、現場照片16張、本院於97年9 月11日執行點交之執行筆錄
    1 份，為其主要之論據。
四、訊據被告固坦承系爭房屋遭法院拍賣並經丙○○拍定等情，
    惟堅詞否認犯行，辯稱：甲○○於97年9 月7 日、8 日僱工
    拆除系爭房屋之鋁門窗等物時，伊並不在場，亦未指使或授
    權甲○○前往拆除鋁門窗等物，伊將個人所需物品搬走後，
    餘留之老舊家具、櫥櫃、彈簧床等，因甲○○表示有需要，
    伊遂請甲○○自行前往搬運，並不知道甲○○竟連同鋁門窗
    等物亦加以拆除等語。經查：
（一）本判決下列引用之證據，關於傳聞證據部分，業經檢察官
      、被告及辯護人同意作為本案證據使用，本院審酌各項證
      據作成時之情況，認無何取證之瑕疵或其他不當情事，依
      刑事訴訟法第159 條之5 第1 項規定，均具有證據能力，
      先予敘明。
（二）被告原為系爭房屋及其土地之所有權人，因積欠陽信商業
      銀行債務，遭陽信商業銀行聲請強制執行拍賣上開房地，
      經本院以96年度執字第57196 號執行命令查封上開房地，
      嗣定期拍賣後，為丙○○於97年7 月23日以179 萬600 元
      拍定，本院遂於97年8 月4 日以雄院高96執心字第57196
      號函核發不動產權利移轉證書，將上開房地所有權移轉予
      丙○○，惟甲○○於尚未進行點交前之97年9 月7 日、8
      日，即自行僱請數名工人前往系爭房屋，將鋁門、衛浴設
      備、窗戶及門鎖等物加以拆除等情，業據被告於本院自承
      不爭，並經證人甲○○就其僱工前往系爭房屋拆除物品一
      情於偵訊及本院審理時證述無訛，證人即告訴人父親黃龍
      標亦就系爭房屋設備遭毀壞之情形於偵查中證述甚詳，並
      有告訴人提出之損壞清單1 紙、現場照片16張、本院於97
      年9 月11日執行點交之執行筆錄1 份在卷可稽，復經本院
      依職權調取上開強制執行卷宗核閱屬實，是此部分事實，
      洵堪認定。
（三）被告執前開情詞置辯，則甲○○僱工拆除系爭房屋之鋁門
      、衛浴設備等物，是否係被告授意下所為，乃本案之爭點
      。對此，證人甲○○於偵查中固證稱：97年9 月7 日、8
      日我們有去拆鋁門和衛浴設備，…那些東西有的原本已經
      很老舊，是被告叫我過去拆的，她說能拿回去當材料就當
      材料，因為鋁門和頂樓不包含在拍賣範圍內，後來我要裝
      回去，但對方不讓我裝等語（偵他字卷第24、25頁）；惟
      於本院則證稱：被告說她的房子被拍賣，裡面家具與頂樓
      鐵皮屋她不要了，問我要不要，我說好，被告就在97年8
      月底把鑰匙交給我，叫我自己去搬，但只搬鐵皮屋跟家具
      而已，被告有告訴我說只有鐵皮屋與家具可以帶走，我總
      共搬走冰箱、電視機、鐵櫃、櫥櫃、書櫃、熱水器、彈簧
      床、辦公桌椅等等，97年9 月7 日、8 日搬家具時有跟被
      告聯絡，被告沒有告訴我可以拆鋁門窗、門鎖、衛浴設備
      等語（本院卷第37、38、40頁）。本院審酌證人甲○○於
      偵查中，雖提及獲得被告同意，始僱工前往系爭房屋拆除
      物品，惟就與被告聯繫之過程、被告同意其拆除之範圍為
      何、有無搬運家具等節，並未為具體明確之說明，被告於
      偵查中復未曾到場，無從就此加以辯駁，反觀證人甲○○
      於本院經檢辯雙方交互詰問下，就整起案發經過已為鉅細
      詳實之證述，自應以證人於本院所述較為可採，是被告所
      辯，應堪採信。
（五）綜上，檢察官所舉之證據，尚不足證明被告就甲○○僱工
      拆除系爭房屋之鋁門、衛浴設備、窗戶及門鎖等物時，與
      甲○○有何犯意聯絡及行為分擔，此外，復查無其他積極
      證據足證被告確有授意甲○○為上開違背查封效力罪之犯
      行，自屬不能證明被告犯罪，參諸前揭說明，自應為被告
      無罪之諭知。原審未予詳察，遽予論科，即有未洽，被告
      上訴指摘原判決不當，為有理由，應由本院撤銷改判如主
      文第二項所示。
五、又被告被訴違背查封效力罪嫌部分，既經本院為無罪之諭知
    ，核與被訴毀損罪嫌部分，即無何想像競合犯之裁判上一罪
    關係，被告雖僅就違背查封效力部分提起上訴，然公訴意旨
    及原審判決均認此與毀損部分具有想像競合犯之關係，依刑
    事訴訟法第348 條第2 項規定，自應視為全部上訴，並由本
    院另就毀損罪嫌部分加以審判。經查：按告訴乃論之罪，告
    訴人於第一審辯論終結前，得撤回其告訴，告訴經撤回者，
    應諭知不受理之判決，刑事訴訟法第238 條第1 項、第303
    條第3 款定有明文。公訴意旨認被告涉犯刑法第35 4條之毀
    損罪嫌，該罪名依同法第357 條規定，須告訴乃論，茲告訴
    人業於原審審理中與被告、甲○○2 人達成和解，並具狀撤
    回告訴，有原審卷附撤回告訴狀、和解筆錄各1 份可稽，依
    上開說明，自應另為不受理判決之諭知。
六、末按法院得為簡易判決處刑者，以所科之刑係宣告緩刑、得
    易科罰金之有期徒刑及拘役或罰金為限；於檢察官聲請以簡
    易判決處刑之案件，經法院認應為無罪、不受理判決之諭知
    者，應適用通常程序審判之，刑事訴訟法第449 條第3 項、
    第451 條之1 第4 項但書第3 款、第452 條分別規定甚明。
    本件聲請簡易判決處刑意旨，經本院審理後既認應分別為被
    告無罪、不受理之諭知，依上開說明，除撤銷原判決外，並
    應逕行改依通常程序審理，自為第一審判決，檢察官如有不
    服，仍得於法定上訴期間內，向管轄之第二審法院提起上訴
    ，附此敘明。
據上論斷，應依刑事訴訟法第452 條、第455 條之1 第1 項、第
3 項、第369 條第1 項前段、第364 條、第301 條第1 項、第
303 條第3 款 ，判決如主文。
本案經檢察官李茂增到庭執行職務。
中    華    民    國    98    年    5     月    26    日
                  刑事第十九庭  審判長法  官  李代昌
                                      法  官  吳芝瑛
                                      法  官  周宛瑩
上正本證明與原本無異。
如不服本判決應於收受判決後10日內向本院提出上訴書狀，並應
敘述具體理由。其未敘述上訴理由者，應於上訴期間屆滿後20日
內向本院補提理由書(均須按他造當事人之人數附繕本)「切勿逕
送上級法院」。
                                      書記官  彭帥雄
中    華    民    國    98    年    5     月    27    日


司法院資訊處製作；財團法人民間司法改革基金會備份。
